【裁判字號】    94,上易,631
【裁判日期】    950413
【裁判案由】    違反著作權法
【裁判全文】
臺灣高等法院臺中分院刑事判決         94年度上易字第631號
上  訴  人  臺灣台中地方法院檢察署檢察官
被      告  乙○○
選任辯護人  鄭志明  律師
上列上訴人因被告違反著作權法案件，不服臺灣臺中地方法院94
年度中簡上字第118號中華民國94年4月7日第一審判決 （起訴案
號：臺灣臺中地方法院檢察署93年度偵字第169號） ，提起上訴
，本院判決如下：
    主  文
上訴駁回。
    理  由
一、本案經本院審理結果，認第一審諭知被告乙○○無罪之判決
    ，並無不當，應予維持，並引用第一審判決書記載之證據及
    理由（如附件）。
二、檢察官依據告訴人丙○○○○技股份有限公司（以下稱美華
    公司）之請求上訴，略以：
  (一)本案與前案（91年度偵字第18839號） 所使用之電腦伴唱機
    歌庫，依被告乙○○所述均向金岡公司之經銷商翔盈多媒體
    企業有限公司（以下稱翔盈公司）負責人唐宇司所購得，又
    核對前案店家負責人陳琳姿起訴書所附侵權歌曲明細，與本
    案告訴歌曲明細及編號，就前案侵權歌曲明細第118首至136
    首（此部分為原詞曲著作財產權人白進法、林東松於 91年7
    月1日、91年7月5日讓與告訴人享有） ，均與本案告訴歌曲
    重複，應可合理推論兩案所使用之金岡歌庫實為同一。再者
    ，就金岡公司非法重製之行徑，據金岡公司負責人翁正勇所
    述，始於民國 91年8月至91年底，之後即無再次重製之行為
    。更可認定，被告前後數次出租予店家使用之金岡歌庫，應
    均是前述判決中金岡公司負責人翁正勇非法重製行為之產物
    。
  (二)乙○○於前案中即因其為出租伴唱機之業者，併列為被告，
    後因其確信非法業者所出具之版權保證書，且無擅自重製之
    具體行為，故認其不具侵害告訴人著作財產權之主觀犯意及
    客觀行為，經不起訴處分確定。惟查乙○○於前案偵查程序
    中，既立於被告位置，應可明確得知金岡歌庫實為一非法重
    製物，確有侵害告訴人所擁有之權利，雖前案所指出租對象
    陳琳姿經檢察官起訴後，已於 93年5月27日以93年度上易字
    第211 號判決無罪確定，惟就此部分僅係陳琳姿並無侵害告
    訴人公開演出權之主觀犯意，並非陳琳姿所使用之金岡歌庫
    並無侵害告訴人之權利。於此，實難以被告乙○○因信賴金
    岡公司所出具之版權保證書，再次作為阻卻其不知金岡歌庫
    為非法重製物之事實。
  (三)同前所述，被告乙○○已明知其於前案所出租之金岡歌庫實
    為一非法重製物，且又為專營出租電腦伴唱機之業者，應較
    一般消費使用者重視歌曲著作權之授權（否則即有觸犯著作
    權法第92條之虞），既知金岡歌庫所含歌曲版權有所違法之
    處。即應停止再次出租使用金岡歌庫之電腦伴唱機予一般店
    家。惟卻仍反其道而行，再次於92年5、6月間，出租於陳炫
    銘，再由陳炫銘結合自身週邊伴唱設備出租予店家營業使用
    ，實乃故意漠視告訴人主張之權利，僅為圖一己之利，仍持
    續不斷散布非法重製物予店家置於營業場所使用，實為故意
    一再侵害告訴人之權利。
  (四)又金岡公司所製造之歌庫實非僅未取得告訴人之授權，就告
    訴人所知，另又有多家音樂版權公司向金岡公司提出告訴，
    僅因金岡公司負責人翁正勇之非法重製行為已判決確定，故
    經檢察官以不起訴處分結案。由此可知，金岡歌庫實為全然
    未經合法授權而重製歌曲，販售至市場牟利，影響正常交易
    秩序甚鉅，今雖告訴人所擁有之歌曲僅25首，惟被告數次以
    出租方式侵害告訴人著作財產權之行徑，並不因侵害歌曲之
    多寡而有所不同；且被告乙○○身為專業之出租業者，既為
    一專業人士，已於前案明知金岡歌庫之違法性，原應停止出
    租該歌庫予一般店家使用，卻仍一再以歌曲層層授權難以查
    證，及確信金岡公司所出具之版權保證書，作為其善意不知
    情理由，實難以令告訴人甘服云云。
三、經查前案（即91年度偵字第18839號，陳琳姿於91年9月16日
    被查獲之案件），係被告乙○○直接與陳琳姿簽約，出租伴
    唱機予陳琳姿所經營之高梅飲食店使用者，業經本院調取臺
    灣臺中地方法院檢察署 91年度偵字第18839號全卷查明無訛
    ，並經證人陳琳姿於該案件中證述屬實，復有合約書附於該
    卷內可稽。而本件係警方先在王堯南所經營之新樂園歡唱卡
    拉ＯＫ後，再經告訴人追加陳炫銘、乙○○、翔盈多媒體企
    業有限公司、邱玉婷、唐宇司、金岡有聲出版有限公司、翁
    正勇等人為被告。經本院調取臺灣臺中地方法院檢察署92年
    度偵字第15383 號王堯南違反著作權法案偵查卷，核閱結果
    ，依該卷內所附之王堯南與陳炫銘所簽之伴唱器材契約書記
    載：王堯南向陳炫銘承租之伴唱機，計有電腦伴唱（金嗓）
    4台、電腦伴唱（美華）4台、電腦伴唱（啟航）4台 （見92
    年度偵字第15383號偵查卷第17至22頁） 。另經本院調取臺
    灣臺中地方法院檢察署 92年度偵字第16965號林竹山違反著
    作權法案偵查卷，核閱結果，依該卷內所附之林竹山與陳炫
    銘所簽之伴唱器材契約書記載：林竹山向陳炫銘承租之伴唱
    機，計有電腦伴唱（金嗓） 1台、9/19加2台，合計3台，其
    電腦伴唱機明細，亦有多次更改之紀錄（見92年度偵字第16
    965號偵查卷第66至74頁） 。而乙○○與陳炫銘所簽之伴唱
    器材契約書記載：乙○○出租予陳炫銘之伴唱機為電腦伴唱
    （金岡）20台 （見92年度偵字第15383號偵查卷第63至66頁
    ）。王堯南之租賃期限為一年，自91年4月3日起算、林竹山
    之租賃期間為一年，自 91年9月13日起算，均早於被告與陳
    炫銘之簽約時間92年6月1日，機器之名稱、數量亦不相同。
    因此，王堯南、林竹山被查獲之之電腦伴唱機，是否即為被
    告乙○○出租予陳炫銘之電腦伴唱機，非無可疑。是以證人
    陳炫銘於偵查中證稱：「契約書上是九十一年沒有錯，但這
    期間已換了好多機種了，之前我們公司有購入金嗓等不同廠
    牌的電腦伴唱機，並出租給王堯南、林竹山，後來金岡公司
    做了新機子後，因為比較新，我們就與林竹山、王堯南換機
    子但沒有換契約。（問：何時與林竹山、王堯南換機子？）
    在九十二年六月一日向乙○○承租沒有多久就換了。（問：
    既九十二年二月間已被起訴，為何還在六月一日與林竹山、
    王堯南換機子？）因為金岡公司告訴我說該機子沒有問題。
    官司一定會打贏等語 （見583號偵查卷第40頁），是否屬實
    ，頗值懷疑，自難遽採為不利於被告認定之依據。又依91年
    度偵字第18839 號陳琳姿違反著作權法案件偵查卷內，顯示
    歌名、演唱者、作詞、作曲或歌唱內容之背景畫面，並無顯
    示廠牌名稱； 92年度偵字第15383號王堯南違反著作權法案
    件偵查卷內，顯示歌名、演唱者、作詞、作曲或歌唱內容之
    背景畫面，尚有顯示優必勝或U-BEST之字樣；92年度偵字第
    16965 號林竹山違反著作權法案件偵查卷內顯示歌名、演唱
    者、作詞、作曲或歌唱內容之背景畫面，尚有顯示 G&V之字
    樣，三者均不相同。綜上所述，檢察官既未舉證證明王堯南
    、林竹山被查獲之伴唱機及歌庫，是否確為被告出租予陳炫
    銘之伴唱機及歌庫，是否能逕行採為認定被告犯罪之論據，
    僅以證人陳炫銘之證言，作為認定被告違反著作權法犯行之
    主要論據，尚乏依據。原審經調查審酌，認為不能證明被告
    犯罪，諭知被告無罪之判決，於法尚無違誤之處，應予維持
    。本件檢察官之上訴，並無理由，應予駁回。
四、臺灣板橋地方法院檢察署移送本院併辦 （94年度偵字第476
    號）、臺灣臺中地方法院檢察署移送本院併辦（94年度偵續
    字第150號） 部分，即與本案不生連續犯裁判上一罪之關係
    ，應退由檢察官另行偵辦處理，附此敘明。
五、據上論斷，應依刑事訴訟法第373條、第368條，判決如主文
    。
本案經檢察官甲○○到庭執行職務。
中    華    民    國    95    年    4     月    13    日
              刑事第五庭  審判長法  官  袁  從  楨
                                法  官  姚  勳  昌
                                法  官  郭  同  奇
上列正本證明與原本無異。
不得上訴。
                                書記官  康  孝  慈
中    華    民    國    95    年    4     月    14    日
                                                      Ｒ


司法院資訊處製作；財團法人民間司法改革基金會備份。
